臺灣屏東地方法院民事判決　　　　　　　93年度重訴字第44號
原　　　告　乙○○
訴訟代理人　張永昌律師
被　　　告　丙○○
訴訟代理人　孔福平律師
複 代 理人　楊水柱律師
上列當事人間請求損害賠償事件，本院於民國94年4月27日言詞辯
論終結，判決如下：
    主      文
被告應給付原告新台幣陸佰捌拾萬元，及自民國九十三年五月二
十六日起至清償日止，按週年利率百分之五計算之利息。
訴訟費用由被告負擔。
本判決於原告以新台幣貳佰貳拾陸萬柒仟元供擔保後，得假執行
；但被告如於執行標的物拍定、變賣前以新台幣陸佰捌拾萬元為
原告預供擔保，得免為假執行。
    事實及理由
一、按請求之基礎事實同一者，縱於訴狀送達後，原告仍得將原
    訴變更或追加他訴，無須得被告同意，此觀民事訴訟法第25
    5 條第1 項第2 款規定自明。所謂請求之基礎事實同一，係
    指變更或追加之訴與原訴之主要爭點有其共同性，各請求利
    益之主張在社會生活上可認為同一或關連，而就原請求之訴
    訟及證據資料，於審理繼續進行在相當程度範圍內具有同一
    性或一體性，得期待於後請求之審理予以利用，俾先後兩請
    求在同一程序得加以解決，避免重複審理，進而為統一解決
    紛爭者，即屬之（最高法院91年度台抗字第235 號裁定意旨
    參照）。本件原告依民法第184 條第1 項前段及同條項後段
    之規定起訴而為請求，於訴狀送達後，追加民法第227 條第
    2 項、第541 條第1 項、第542 條及第544 條之規定為其請
    求權基礎，其追加之訴與原訴之主要爭點（即被告有無將代
    為提領之存款交付原告）有其共同性，各請求之社會事實同
    一，且原請求之訴訟及證據資料，在相當程度範圍內得加以
    援用，先後各請求宜在同一程序加以解決，以免重複審理，
    被告雖不同意原告所為訴之追加，惟依前開說明，仍應認原
    告所為訴之追加為合法，合先敘明。
二、原告主張：伊與被告係就讀高職時期之好友，久未聯繫，突
    於民國91年5 月2 日在高雄巧遇，伊應被告之要求，邀其至
    高雄市○○街66號2 樓之3 家中，在閒聊中被告自稱擅於理
    財，並建議伊將在土地銀行之存款轉存合作金庫銀行，以獲
    取較高之利息，伊不疑有它，隨後即將伊之土地銀行潮州分
    行及合作金庫銀行潮州分行存摺交付被告，並在被告所交付
    之數張取款條上簽名，以委託被告辦理提款轉存事宜。詎被
    告於91年5 月20日、21日及22日，向伊拿取國民身分證及印
    章，向土地銀行潮州分行辦理伊之定存解約，並分別提領新
    台幣（下同）200 萬元、300 萬元及180 萬元後，既未將各
    該存款轉存至伊在合作金庫銀行潮州分行開立之帳戶，亦未
    將各該存款交付於伊，至此伊方知受騙。爰依民法第184 條
    第1 項前段、同條項後段、第227 條第2 項、第541 條第1
    項、第542 條及第544 條之規定，請求被告給付伊680 萬元
    及加計法定遲延利息，並請求擇一為伊勝訴之判決等情，並
    聲明：(一)被告應給付原告680 萬元，及自起訴狀繕本送達翌
    日（即93年5 月26日）起至清償日止，按週年利率百分之5
    計算之利息。(二)原告願供擔保，請准宣告假執行。
三、被告則以：伊除曾於91年5 月20日、21日及22日，受原告之
    託向土地銀行潮州分行辦理定存解約，並分別提領200 萬元
    、300 萬元及180 萬元外，稍早另曾於91年5 月間受原告之
    託向台灣銀行潮州分行提領存款11萬元，原告委託伊提領上
    開存款之目的係為購買房地產，故伊在每次提領存款之後，
    均依原告之指示，將現金送至高雄市○○街66號2 樓之3 交
    付原告，且每次均由原告給付伊車馬費3,000 元。衡情，伊
    倘未將提領之存款交付原告，第二次以後原告不可能再委託
    伊提領存款，亦不可能再將其國民身分證及印章交付予伊，
    可見原告之主張與事實不符，不足採信等語，資為抗辯，並
    聲明：(一)原告之訴及假執行之聲請均駁回。(二)如受不利之判
    決，被告願供擔保請准宣告免為假執行。
四、經查：被告受原告之委託，辦理原告在土地銀行潮州分行定
    存之解約並提領存款，被告於91年5 月20日、21日及22日分
    別前往土地銀行潮州分行為原告辦理定存解約，並各提領解
    約後之存款200 萬元、300 萬元及180 萬元，合計680 萬元
    之事實，為兩造所不爭執，並經證人即土地銀行潮州分行職
    員戊○○、甲○○到場證稱無誤，堪信為實在。
五、本件兩造之爭點為：被告提領解約之存款680 萬元後有無將
    之交付予原告？茲論述如下：
  (一)查被告在合作金庫銀行開立之帳戶，自87年7 月21日開戶起
    ，其往來金額至多不過40萬元，惟突於被告受委託為原告辦
    理定存解約並提領存款後之91年5 月27日，以現金存入230
    萬元，有被告在合作金庫銀行所開立0000000000000 號帳戶
    之活期儲蓄存款存摺可稽，對此，被告並不能舉證證明該23
    0 萬元有其它來源，證人丁○○、己○○則到場證稱：其等
    於91年5 月30日晚上與原告一起去找被告，被告承認其侵吞
    原告之680 萬元存款，向原告下跪道歉，被告並表示其已花
    掉一部分，存入其帳戶之金額有230 萬元，惟當時持卡對帳
    之結果僅剩1,283,038 元等語，可見被告受原告委託解約並
    提領之存款680 萬元，被告尚未將之交付予原告，且前述被
    告帳戶內之230 萬元即係被告以其所提領之原告存款存入。
  (二)被告所稱其受原告委託解約提領存款後，依原告指示，將鉅
    額現金自屏東縣潮州鎮攜至高雄市交付原告一節，為原告所
    否認，徵之一般生活經驗，誠難想像被告何以願如此甘冒風
    險而又不辭舟車勞頓？且即使原告確欲用以購買房地產，亦
    難想像有選擇如此作法之必要，被告此一說詞，於情於理均
    有所扞格，自難採信。又被告受原告委託將定存解約並提領
    存款，就已將提領之存款交付原告之事實，應由被告負舉證
    之責，且如上所述，被告並非須於提領存款後立即以現金交
    付原告，則原告未收到前次委託被告提領之存款，即再次委
    託被告解約並提領存款，亦不違背常情，從而自不能憑此反
    推被告曾將其所提領之存款全部或一部交付原告。茲如前開
    (一)所述，既可推斷被告尚未將其提領之提款交付原告，被告
    復不能就此舉證以為證明，自應認定被告並未將其受託解約
    提領之680 萬元存款交付予原告。
六、按受任人因處理委任事務，所收取之金錢、物品及孳息，應
    交付於委任人，民法第541 條第1 項定有明文。本件被告受
    原告委任，辦理原告680 萬元定存之解約及提領，而未將其
    所提領之金錢交付原告，則原告依上開規定，請求被告給付
    680 萬元，及自起訴狀繕本送達翌日即93年5 月26日起至清
    償日止，按週年利率百分之5 計算之利息，即為有理由，應
    予准許。又原告就數訴訟標的請求擇一為其勝訴之判決，為
    選擇訴之合併，茲既認其中一訴訟標的有理由，即不必再就
    其他訴訟標的為裁判。
七、兩造各陳明願供擔保，請准宣告假執行或免為假執行，經核
    均無不合，爰分別酌定相當之擔保金額，併准許之。
八、本件事證已臻明確，兩造其餘攻擊防禦方法及舉證，於判決
    結果不生影響，爰不一一論述，併此敘明。
九、據上論結，本件原告之訴為有理由，依民事訴訟法第78條、
    第390條第2項、第392條第2項、第3項，判決如主文。
中　　華　　民　　國　　94　　年　　5 　　月　　11　　日
                    民事第二庭
                        審判長法　官　阮世賢
                              法　官　楊中琪
                              法　官　春生
正本係照原本作成。
如對判決上訴，須於判決送達後廿日內向本院提出上訴狀，其未
表明上訴理由者，應於提出上訴後二十日內向本院補提理由書狀
（均須按他造當事人之人數附繕本）。
                              書記官　洪榮華
中　　華　　民　　國　　94　　年　　5 　　月　　11　　日
